【裁判字號】    89,訴,951
【裁判日期】    900104
【裁判案由】    侵權行為損害賠償等
【裁判全文】
臺灣士林地方法院民事判決  八十九年度訴字第九五一號
    原      告    中國鋼鐵結構股份有限公司
                              .
    法定代理人    子○○      .
    訴訟代理人    戊○○      .
                  丁○○      .
    右  一  人
    複  代理人    寅○○      .
                  癸○○      .
                  丑○○      .
    被      告    中見機械工程股份有限公司
                              .
    兼  法  定
    代  理  人    辛○○      .
    被      告    甲○○      .
                  丙○○      .
                  壬○○      .
                  乙○○      .
                  庚○○      .
                              .
                              .
    共      同
    訴訟代理人    卯○○      .
右當事人間請求侵權行為損害賠償等事件，本院判決如左：
    主    文
原告之訴及假執行聲請均駁回。
訴訟費用由原告負擔。
    事    實
甲、原告方面：
    原告未於最後言詞辯論期日到場，據其前所為之聲明、陳述如左：
  一、聲明：
  （一）被告應連帶給付原告新臺幣（下同）五十一萬元，及自民國八十五年九月一
        日起至清償日止，按週年利率百分之五計算之利息。
  （二）願供擔保請准宣告假執行。
  二、陳述：
  （一）被告中見機械工程股份有限公司（下稱中見公司）明知其所主張之承攬人報
        酬及墊款請求權，已罹二年之消滅時效，竟於八十九年一月十一日，持業務
        上登載不實之修改費用明細表、請求給付修改費之陳情函等文書，向臺灣高
        雄地方法院聲請核發支付命令，主張其於八十五年八月三十一日取得前揭承
        攬報酬及墊款請求權四百萬元，又因送達人之錯誤，造成臺灣高雄地方法院
        誤發確定證明書，被告中見公司乃持該確定證明書強制執行原告對訴外人世
        泰營造股份有限公司（下稱世泰公司）之債權，經世泰公司對之聲明異議，
        被告中見公司對世泰公司起訴，並請臺灣臺中地方法院通知原告參加訴訟（
        八十九年度訴字第二００七號），原告迫不得已委請律師應訴，並委請法律
        顧問代為撰狀，向臺灣高雄地方法請求送達支付命令、對該支付命令異議，
        並提起本訴，因而支出律師費用至少五十一萬元以上，被告中見公司以登載
        不實之文書就罹於時效之債權聲請核發支付命令，致原告之財產權受侵害，
        被告辛○○為中見公司董事長、被告壬○○、乙○○、丙○○、庚○○、甲○○則為中見公司之董事，均為中見公司之負責人，其等對於公司業務之執
        行，違反法令致原告受損害，自應與公司連帶負侵權行為之損害賠償責任，
        爰依民法第二十八條、第一百八十四條、第一百八十五條、第一百八十八條
        、公司法第三條提起本訴。
  （二）被告聲請對原告發支付命令之日期為八十五年九月一日，故原告請求之利息
        起算日亦自該日起算，又縱令被告對原告尚有任何請求權或債權，原告以本
        訴狀之送達，為抵銷之意思表示，迄雙方互為抵銷後，被告尚應支付原告四
        百二十萬元以上，故本起訴狀僅先為一部請求，請求之五十一萬元部分均為
        律師費用。
  （三）被告中見公司向臺灣高雄地方法院聲請發支付命令，惟該支付命令未合法送
        達原告，嗣被告中見公司在臺灣臺中地方法院對訴外人世泰公司起訴，並聲
        請臺灣臺中地方法院命原告為訴訟參加後，原告始知該支付命令之事，並即
        對該支付命令聲明異議，雖經臺灣高雄地方法院駁回，惟原告抗告中，該支
        付命令自尚未確定，被告並未舉證證明該送達已合法，自不足採信。
  三、證據：提出民事聲請發支付命令狀影本一份、中見公司八十五年十月二十四日
      函影本、八十六年六月二日函影本各一份、臺灣臺中地方法院八十九年九月十
      三日執行命令影本一份、臺灣臺中地方法院民事開庭通知影本一紙暨委任狀影
      本一份、收據影本二份、公司變更登記事項卡影本一份、臺灣高等法院高雄分
      院民事庭通知書影本一紙、抗告狀影本一份，並聲請調閱臺灣臺中地方法院八
      十九年度訴字第二００七號卷。
乙、被告方面：
  一、聲明：
  （一）原告之訴駁回。
  （二）如受不利益之判決，願供擔保請准宣告免為假執行。
  二、陳述：
  （一）原告就被告中見公司提起本件訴訟後，於八十九年十月三日始再行追加辛○○等六位被告，並不合法。
  （二）被告中見公司對原告確有四百萬元之債權，其向臺灣高雄地方法院聲請對原
        告核發支付命令，為正當權利之行使，並非侵權行為，原告未於法定不變期
        間內對該支付命令提出異議，致該支付命令與確定判決有同一效力，係原告
        之過失，縱原告確有支出律師費用，亦與被告中見公司合法行使債權無直接
        因果關係。
  （三）原告積欠被告四百萬元之工程修改費係普通債權修改工作之工資，並無短期
        消滅時效之適用，該債權並未罹於時效而消滅。
  三、證據：提出臺灣高雄地方法院八十九年度促字第三二六七號支付命令卷宗影本
      一份。
    理    由
一、本件原告未於最後言詞辯論期日到場，核無民事訴訟法第三百八十六條各款所列
    情形，依被告之聲請，由其一造辯論而為判決。
二、按訴狀送達後，原告不得將原訴變更或追加他訴，但請求之基礎事實同一者，不
    在此限，觀諸民事訴訟法第二百五十五條第一項第二款規定甚明。經查：本件原
    告於起訴之際，依侵權行為損害賠償請求權訴請被告中見公司賠償其損害，嗣於
    訴訟進行中，仍本於同一基礎事實，追加被告公司之董事辛○○、甲○○、丙○○、壬○○、乙○○、庚○○為共同被告，揆諸前開法條，該追加自屬合法，合
    先敘明。
三、原告起訴主張：被告中見公司持業務上登載不實之文書，本於已罹於消滅時效之
    債權請求權，向臺灣高雄地方法院聲請對原告發支付命令，因臺灣高雄地方法院
    並未合法送達前開支付命令，誤發確定證明，致原告因此支出律師費用，其餘被
    告為被告中見公司之董事，爰依共同侵權行為，訴請被告連帶賠償所受損害等情
    ；被告則以：被告中見公司對原告確有四百萬元之債權，該債權亦未罹於時效而
    消滅，其向臺灣高雄地方法院聲請對原告核發支付命令，為正當權利之行使，並
    非侵權行為，原告未於法定期間，向臺灣高雄地方法院聲明異議，致該支付命令
    與法院之確定判決有同一效力，縱因此支出律師費用，亦與被告聲請核發支付命
    令無直接因果關係等語置辯。
四、原告主張被告中見公司以其對之有四百萬元之債權為由，向臺灣高雄地方法院聲
    請核發支付命令之事實，業據提出臺灣高雄地方法院八十九年度促字第三二六七
    號支付命令卷宗影本為證，並為被告所不爭執，自堪信為真實。又原告主張被告
    係持業務上登載不實之文書據以聲請核發支付命令一節，則為被告所否認，原告
    就此有利於己之事實，並未舉證以實其說，自難憑信。
五、按因故意或過失，不法侵害他人之權利者，負損害賠償責任，故意以背於善良風
    俗之方法，加損害於他人者，亦同，民法第一百八十四條第一項定有明文。次按
    民法所定之消滅時效，係以請求權為其客體，我國立法例就此係採抗辯權發生主
    義，亦即時效期間經過後，債權並未消滅，僅債務人得據以拒絕給付。被告中見
    公司以其對原告有四百萬元債權，向臺灣高雄地方法院聲請核發支付命令，原告
    既未舉證被告中見公司係持登載不實之文書據以聲請，被告中見公司自無何侵權
    行為之可言。又罹於時效之債權，僅係債務人得拒絕給付，該債權並未因此消滅
    ，故縱原告主張被告中見公司對其所享之前開四百萬元債權已罹於時效為可採，
    被告中見公司請求原告給付，並非法所不許，更非侵權行為。另原告主張前開支
    付命令尚未確定，臺灣高雄地方法院誤發確定證明書部分縱令屬實，然支付命令
    之送達、確定證明書之核發均為法院書記官所為，與被告無涉，亦難據以認定被
    告中見公司有侵權行為。從而，原告主張被告七人應連帶賠償其損害及法定遲延
    利息，於法不符，應予駁回。
六、本件事實已臻明確，兩造其餘之攻擊防禦方法及舉證，核與本件判決結果不生影
    響，爰不逐一論述，附此敘明。
七、原告受敗訴判決，其假執行之聲請即失所依據，應併予駁回。
八、據上論結，本件原告之訴為無理由，依民事訴訟法第三百八十五條第一項前段、
    第七十八條，判決如主文。
中      華      民      國     九十     年      一      月      四      日
                                        臺灣士林地方法院民事第一庭
~B法      官  方彬彬
右為正本係照原本作成。
如對本判決上訴須於判決送達後廿日內向本院提出上訴狀。
中      華      民      國     九十     年      一      月      八      日
~B法院書記官  劉道文


司法院資訊處製作；財團法人民間司法改革基金會備份。
